臺灣高等法院刑事判決
110年度上易字第1169號
上  訴  人  余信宏
即  被  告          


選任辯護人  張世和  律師
            馬廷瑜  律師
上列上訴人因詐欺案件，不服臺灣臺北地方法院109年度易字第2
40號，中華民國110年4月1日第一審判決（起訴案號：臺灣臺北
地方檢察署107年度偵字第29241號）提起上訴，本院判決如下：
    
    主    文
原判決撤銷。
余信宏犯詐欺取財罪，處有期徒刑貳年，緩刑伍年，並應給付蘇
美潔新台幣叁佰伍拾萬元，自民國一一Ｏ年十月十日起，分二十
四期給付，按月於每月十日前，給付新台幣拾肆萬伍仟捌佰叁拾
叁元。
未扣案新台幣叁佰伍拾萬元沒收，於全部或一部不能或不宜執行
沒收時，追徵其價額。
    犯罪事實
一、余信宏意圖為自己不法所有，基於詐欺犯意，先向蘇美潔展
    現廣闊人脈關係及居住之不動產炫富，並於民國105年1月間
    ，向蘇美潔宣稱在中國擁有大批茅臺酒販售、投資印尼採金
    事業，正添購大量設備要開採淺層金礦脈，營造擁有跨國資
    產、多項國際型投資事業之成功企業人士形象。同年1至5月
    間，接續以LINE及微信傳送附表所示圖文訊息，蓄意誤導印
    尼採金事業已處於開採收成階段，產出豐碩，製成大批金磚
    ，粗估價值新臺幣（下同）1000億元之不實假象，致蘇美潔
    產生誤認；又於105年3月間，佯稱以自己名義替匿名友人以
    每月9/1000高額利息向蘇美潔融資借款500萬元，並開立遠
    期支票擔保，取信於蘇美潔，使蘇美潔誤信余信宏投資印尼
    採金事業已具有可觀營收，有充足資力履約（該筆借款自第
    4期起即未按月支付利息，擔保本金之支票屆期提示，也因
    余信宏存款不足遭退票）又向蘇美潔佯稱：投資印尼採金事
    業獲利可觀，若蘇美潔投資，三年後將返還本金並給付紅利
    ，沒有任何投資風險，隨時可退股，致蘇美潔陷於錯誤，誤
    信印尼採金事業短期即有高獲利回報且無任何投資風險，於
    105年6月22日自蘇美潔香港星展銀行帳戶轉帳美元60萬元至
    中國信託商業銀行敦北分行銀行000000000000帳號余信宏帳
    戶，作為投資印尼採金事業投資款。因余信宏遲遲不提供印
    尼採金事業之相關資料及投資證明，經蘇美潔要求還款，余
    信宏僅於105年8月22日匯款959萬7600元於台北富邦銀行敦
    北分行000000000000帳號蘇美潔帳戶，充作退還半數款額即
    30萬美元，剩餘30萬美元(於原審107年重訴字第343號民事
    事件，余信宏主張以13萬5千元抵銷部分未還款，經幣別換
    算，尚餘美元28萬7552元)則藉故不還，蘇美潔始知受騙。
二、案經蘇美潔訴由臺北市政府警察局中山分局報請臺灣臺北地
    方檢察署檢察官偵查起訴。
    理    由
一、證據能力：
(一)被告余信宏以外之人於審判外所為陳述，被告及辯護人對於
    證據能力均表示無意見，審酌上述證據資料作成之情況，並
    無違法不當或證明力明顯過低之瑕疵，依刑事訴訟法第159
    條之5規定，均有證據能力。
(二)其餘憑以認定犯罪事實之非供述證據，並無違反法定程序取
    得之事實，依刑事訴訟法第158條之4反面解釋，皆有證據能
    力。
二、認定犯罪事實所憑證據及理由：
(一)被告余信宏對於犯罪事實均坦白承認，核與告訴人蘇美潔之
    指訴相符（他卷第87至89頁、偵卷第15至18頁、審易卷第35
    至38頁、原審卷一第191至198、379至383、413至416、433
    至440頁、原審卷二第27至41頁）並有告訴人與被告LINE列
    印文件、對話內容、微信對話紀錄截圖（105年3月9日、105
    年5月3日、105年11月9日、109年1月4日）（他卷第13至23
    、25至31、33、39至41、43至45、55、57、59至67、69、
　　71至75頁、原審卷一第53、335至339、393至407頁；他卷第
    37、51頁、原審卷一第55、351頁；民事重訴卷第23至25、
　　31至34、175至189、219頁）星展銀行（香港）有限公司匯
    款通知書（他卷第53頁）中國信託商業銀行股份有限公司
　　108年9月2日中信銀字第10822483919190176號函及交易明細
    、中國信託商業銀行股份有限公司109年4月6日中信銀字第1
    09224839071317號函及存款交易明細、自動化交易LOG資料
    （105.6.6-109.2.17)（偵卷第295至301頁、原審卷一第
　　167至176頁、原審卷第165至179頁）中國信託商業銀行股份
    有限公司108年9月24日中信銀字第108224839205749 號函及
    外幣存提款交易憑證（偵卷第311至319頁）可憑。足認被告
    任意性自白與事實相符，可以採信。事證明確，被告犯行可
    以認定，應依法論科。
三、論罪：
(一)核被告所為，係犯刑法第339條第1項詐欺取財罪。
(二)被告於105年1月至6月間，以各種方式詐騙告訴人，手法一
    貫，各行為獨立性薄弱，刑法評價視為數個舉動接續實行，
    應論以接續犯。
四、撤銷改判及科刑審酌事項：
(一)原審為被告科刑判決諭知，雖有論據；惟查，被告雖於偵查
    及原審均否認犯行；但於本院則對於犯罪事實均坦白承認，
    並與告訴人達成和解，應認科刑審酌考量的基礎已有變更，
    原審未及審酌。被告上訴請求減輕其刑，有理由，因此撤銷
    改判。
(二)審酌被告不循正當途徑獲取財物，致告訴人傾盡積蓄交付金
    錢，詐騙金額高達60萬美元，情節不輕，於本院終能坦認犯
    行並與告訴人達成和解，參酌其犯罪動機、目的、手段、素
    行、專科畢業、從事各國投資為業、無需扶養之家屬等一切
    情狀，量處如主文所示之刑。
(三)被告前無犯罪科刑紀錄，有本院被告前案紀錄表可憑。於本
    院坦承犯行並與告訴人以950萬元達成和解，當庭給付部分
    和解金額600萬元(本院卷第163頁）經此偵審程序，應知所
    警惕而無再犯可能，所宣告之刑以暫不執行為適當，依刑法
    第74條第1項第1款規定，宣告緩刑如主文。為確保被告確實
    履行和解條件，併依刑法第74條第2項第3款規定，就和解金
    額尾款350萬元，命被告應依和解書約定，自110年10月10日
    起，分2年，共24期，按月於每月10日前，給付14萬5833元
    至全部清償為止(同上卷第163頁) 被告若未遵循緩刑負擔而
    情節重大者，檢察官得依刑事訴訟法第476條及刑法第75條
    之1第1項第4款規定，聲請撤銷緩刑宣告。　
(四)被告詐得美元60萬元犯罪所得，未扣案；但已於105年8月22
    日匯還959萬7600元予告訴人，充作退還詐得款之半數30萬
    美元，並於原審107年重訴字第343號民事事件，主張以13萬
    5千元抵銷部分未返還款，經幣別換算尚餘美元28萬7552元
    未清償，有上述民事判決可證（原審易卷一第445至448頁）
    雙方已於本院審理期間以950萬元達成和解，其中600萬元已
    經當庭給付，餘款350萬元尚未實際賠償，應依刑法第38條
    之1第1項前段、第3項規定宣告沒收，於全部或一部不能或
    不宜執行沒收時，追徵其價額。於本判決執行時，自得就35
    0萬元已經實際賠償部分予以扣除，以避免雙重剝奪。　　
據上論斷，依刑事訴訟法第364條、第369條第1項前段，判決如
主文。
本案經檢察官邱舜韶提起公訴，檢察官蔡麗清到庭執行職務。
中　　華　　民　　國　　110 　年　　10　　月　　21　　日
  　　　　　　　　　刑事第十四庭審判長法　官  黃斯偉
　　　  　　　　　　　　　　　  　　  法　官  許泰誠
      　　　　　　　　　　　　　  　  法　官  郭豫珍
以上正本證明與原本無異。
不得上訴。
                                      書記官  葉書豪
中　　華　　民　　國　　110 　年　　10　　月　　21　　日
附表：LINE及微信之圖文訊息
編號  傳送時間與方式                  訊息內容 1 105年1月8日 Line （他卷第13至25 頁） 上午10時22分至10時55分： （被告與告訴人談論酒品配送事宜，略） 目前我在大陸沒有推展零售。一年來只有瀋陽有朋友以800元買1800瓶，北京1200瓶，深圳1200瓶，福州600瓶。全都一次交貨，付現金。我無法做零售。  上午11時至11時2分： 酒市場在大跌後在去年9月谷底。 目前明顯回升。我整批2013年份酒，我只急售5萬瓶。  上午11時11分至11時15分： 市場將來是由我操控。所以我要再詳細告訴妳，也會保護妳的差價。…原本只想開展全球性各種酒的銀行。公司在台灣和德國空制（應為「控制」之誤繕），市場以中國，亞洲為主。  上午11時35分： 我目前因急需1億多現金才積極找運輸通道想在台灣變現。  上午11時58分至中午12時29分： 我只交信任一組人層層分工，給予好待遇，施行金字塔系統管理。我只決定策略和開展人際關係。 我最忌忙，也不用忙祿主管，忙的是基層分工固定事務。 忙。心亡 有機會和妳交流，企業管理心得。 妳可以過更安逸了。 （被告分享其他企業心得，略） …我們也是在溝通，以後有機會就容易成事。 （告訴人稱：「我要出門辦點事，再聊」，雙方中斷對話） 2 105年1月8日 Line （他卷第25至31頁） 下午2時16分至2時28分： （被告傳送不詳成年男子手捧多條金塊之照片2張、重型機具在荒野施工之照片3張、一包金粉照片1張、數名不詳人員在荒野搭蓋之棚架內活動之照片1張） 忠誠的一群人在巴布亞開採金礦，在我公司向印尼政府申請30年開採權區發現一淺層金礦脈，回報給我希望增加設備大量開採，我已派人帶8人專家評估回報確實大好機會，正購置重機配備，增派人員投入。才會先要賣酒變現。 3 105年2月13日 Line （原審易卷一第 399頁） 中午12時59分至下午1時5分： 我們的未來不是夢 （被告傳送滿堆黃金磚之照片1張） 好！會心想事成！ 4 105年2月25日 Line （他卷第33頁、原審易卷一第401至403頁） 下午8時39分至8時40分： 我第一要保持身體健康 妳有金子，健康。 （告訴人稱：金子還要努力才有）  下午8時44分至8時45分： （被告傳送滿堆黃金磚之照片1張） 夠嗎？ （告訴人問：那一堆是多少價值？長得好像巧克力）  下午8時46分至8時48分： 五兩，香港，景福小金條，應看過 （告訴人稱：真沒見過） 金子快來見妳了 （告訴人稱：只看過小元寳而已） （被告傳送一包金粉照片1張、不詳成年男子手捧多條金塊之照片1張等照片）  下午8時53分至9時： （告訴人問：那金條一支要值多少呀） 五兩香港小金條目前差不多29萬。 （告訴人問：港幣？） 台幣 （告訴人稱：所以那堆金條不是嚇人！快跟一座小山一樣了！真的是所謂金山銀山！） 有空我精算一下，粗估1仟億台幣 （告訴人稱：我只要有一棟自己喜歡的房 子 ，一筆足夠養老和讓自己有底氣的現金，其實就夠了，錢太多了也麻煩！除非可以去幫助需要的人那才有意義。 5 105年3月9日 微信 （他卷第37頁） 巴布亞淘金計劃，原本我很保密，現在我和王秀杞的朋友圈知道了，要我做一次簡報都想投資。我會選能幫上忙的才會讓股。 6 105年3月23日 Line （他卷第39頁）  下午11時40分： 先賺月息千分9的利息。有機會更多利潤時，再轉移。 （告訴人稱：好的）  下午11時42分至11時45分： 多少貼補，400萬，每月有3萬6。 等妳資金回來再安排投資金礦和其他利用。最好每月有15萬以上的短期收益之利用。黃金須長期決對有大富投資。 （告訴人稱：明白！） 7 105年3月24日 Line （他卷第41頁） 下午11時14分至11時18分： 一步步走。 目前先幫你安排400萬賺千分之9月息，每月存銀行才5000利息，可拿到3萬5。貼補生活費。 8 105年3月25日 Line （他卷第41頁） 中午12時56分： 將走好運了！ （被告傳送滿堆黃金磚之照片1張） 9 105年3月28日 Line （他卷第43至45頁） 上午11時45分至11時49分： （告訴人稱：我現在在弄匯款的事情、500萬確定沒問題、等弄好之後與你聯繫） 好，我就請朋友安排，每月有45000元收入。本金收回一星期前通知就可匯回。 10 105年5月3日 微信 （他卷第51頁） 我每家銀行，證券商都有超過20年以上交情主管幫忙，另外有助理辦理，雙方重疊作業，我電話或Line交待。最安全，省時，全球通。 長時間往來信用，業績和交情累積。 11 105年5月27日 Line （原審易卷一第 407頁、民事卷第219頁） 上午11時36分至11時53分： （告訴人問：巴布亞那裡一切都還順利嗎？） 加零計劃，一切照我的方式進行中。返台報告。 （告訴人稱：而且賣了房子之後，心裡有 種虛空的感覺，很沒有安全感。） 安心！會更好。 12 105年6月20日 Line （原審易卷一第 53頁、民事卷 第219頁） 上午10時35分： （告訴人稱：你把香港匯款帳戶資料給我、我直接匯60萬美金過去你的帳、我直接匯60萬美金過去你的帳戶） 投資金礦，和茅台酒，我不想在外有傳言。不向他人提起。 
　
中華民國刑法第339條（普通詐欺罪）：
意圖為自己或第三人不法之所有，以詐術使人將本人或第三人之
物交付者，處5年以下有期徒刑、拘役或科或併科50萬元以下罰
金。
以前項方法得財產上不法之利益或使第三人得之者，亦同。
前二項之未遂犯罰之。